【裁判字號】    97,易,153
【裁判日期】    970416
【裁判案由】    家庭暴力防治法等
【裁判全文】
臺灣雲林地方法院刑事判決               97年度易字第153號
公  訴  人  臺灣雲林地方法院檢察署檢察官
被      告  陳奕儒原名：陳奕.
                    另案於臺灣雲林看守所羈押中
            己○○
上列被告因家庭暴力防治法等案件，經檢察官提起公訴（96年度
偵字第5879、6477號、97年度偵字第227 、266 、267 號），被
告2 人於本院準備程序進行中為有罪之陳述，經本院裁定適用簡
式審判程序審理，判決如下：
    主  文
陳奕儒有配偶而與人通姦，處有期徒刑月；又違反法院依家庭
暴力防治法第十六條所為禁止實施家庭暴力、禁止直接騷擾聯絡
之民事暫時保護令裁定，處有期徒刑陸月；又違反法院依家庭暴
力防治法第十六條所為禁止直接騷擾聯絡行為之民事暫時保護令
裁定，處有期徒刑陸月；合併定應執行刑壹年貳月。
己○○與有配偶之人相姦，處有期徒刑月，如易科罰金，以新
臺幣壹仟元折算壹日。
    事實及理由
一、犯罪事實：
  (一)陳奕儒（原名：陳奕利）係丁○○之夫，為有配偶之人，而
    己○○亦明知陳奕利係有配偶之人，詎陳奕利、己○○竟分
    別基於通姦、相姦之犯意，於民國96年11月8 日上午7 時許
    ，在陳奕利位於雲林縣北港鎮新街里忠誠81號住處發生性行
    為。嗣於同日中午12時許，丁○○返回上址，發現陳奕利、
    己○○均衣衫不整，報警後查悉上情。
  (二)陳奕儒（原名：陳奕利）亦明知本院業於96年10月30日以96
    年度暫家護字第25號民事「暫時保護令」，裁定其不得對丁○○及丁○○之家庭成員丙○、甲○○○、乙○○、黃金木
    等人實施身體或精神上不法侵害行為，不得直接或間接對於
    丁○○為騷擾之聯絡行為，且應距離丁○○之居所（雲林縣
    北港鎮○○路23巷15號）、工作場所（雲林縣北港鎮○○路
    16 號 即伯特利快餐店）至少50公尺，該「暫時保護令」裁
    定於96年11月5 日下午7 時36分送達予陳奕利時起生效（該
    暫時保護令需俟「通常保護令」核發時，始失效，「通常保
    護令」於95年1 月24日核發，有效期間一年）。詎陳奕利基
    於違反「暫時保護令」之犯意，分別為下列行為：
    於96年11月8 日中午12時許，在陳奕利位於雲林縣北港鎮
      ○街里忠誠81號住處，以「幹你娘、臭雞歪（臺語發音）
      」等言語辱罵丁○○、甲○○○，並徒手毆打丁○○，致
      丁○○受有左手擦傷之傷害，而違反上開禁止實施家庭暴
      力、禁止直接騷擾聯絡之保護令。
    又自96年11月25日上午至96年12月12日止，接續以撥打電
      話、傳送內容略為「黃臉婆你怎麼那麼蒼老、真是丟臉、
      沒有格調的女人」之手機簡訊、敲鐵門及按門鈴（未達毀
      損程度）等方式，對丁○○、乙○○、甲○○○、丙○等
      人為直接實施精神上不法之侵害而違反上開保護令之禁止
      直接騷擾聯絡行為。
二、認定犯罪事實所憑證據及理由：
  (一)按本件被告陳奕儒（原名：陳奕利）、己○○2 人所犯係死
    刑、無期徒刑、最輕本刑為3 年以上有期徒刑以外之罪，其
    於準備程序就前揭被訴事實為有罪之陳述，經本院告知簡式
    審判程序之旨，並聽取其與公訴人之意見後，本院認為無不
    得或不宜改依簡式審判程序進行之情事，依刑事訴訟法第27
    3 條之1 第1 項規定，裁定本件進行簡式審判程序，合先敘
    明。
  (二)上開犯罪事實，業據被告2 人坦承不諱，核與被害人丁○○
    、乙○○、甲○○○、丙○等人之指述情節大致相符，並有
    北港鎮調解委員會調解書（88年調解87年發生之事）、陳奕
    利書立悔過書（87年間發生之事）、96年度暫家護字第25號
    民事暫時保護令、雲林縣警察局北港分局保護令執行紀錄表
    、丁○○受暴力侵害自述1 紙、中國醫藥大學北港附設醫院
    診斷書1 紙（丁○○受傷情形）、照片22張（通姦行為、家
    庭暴力毀損行為、手機簡訊內容）、丙○遭毀損現場相片4
    張、通聯紀錄1 份等物在卷可參，並有扣案之使用過衛生紙
    1 團、毛髮1 撮等物可佐，被告2 人自白核與事實相符，本
    件事證已臻明確，被告2人之犯行均足堪認定。
三、論罪科刑的理由：
  (一)按家庭暴力防治法所稱「家庭暴力」者，謂家庭成員間實施
    身體或精神上不法侵害之行為；又所謂「騷擾」者，謂任何
    打擾、警告、嘲弄或辱罵他人之言語、動作或製造使人心生
    畏怖情境之行為，該法第2 條第1 、3 款分別定有明文。查
    被告陳奕儒為丁○○之夫、甲○○○、乙○○、丙○為其家
    庭成員，彼此間有家庭暴力防治法第3 條所定之家庭成員關
    係，被告陳奕儒違反本件「暫時保護令」諭知不得對丁○○
    及丁○○之家庭成員丙○、甲○○○、乙○○、黃金木等人
    實施身體或精神上不法侵害行為，不得直接或間接對於丁○○為騷擾之聯絡行為，且應距離丁○○之居所（雲林縣北港
    鎮○○路23巷15號）、工作場所（雲林縣北港鎮○○路16號
    即伯特利快餐店）至少50公尺之諭示，顯已違反家庭暴力防
    治法第16條規定。核被告陳奕儒（原名：陳奕利）就犯罪事
    實(二)所為係犯刑法第277 條第1 項普通傷害罪、家庭暴力
    防治法第61條第1 、2 款違反保護令罪；犯罪事實(二)所為
    係犯家庭暴力防治法第61條第2 款違反保護令罪；犯罪事實
    (一)所為係犯刑法第239 條前段之通姦罪。又被告己○○所為
    係犯刑法第239 條後段之相姦罪。
  (二)被告陳奕儒就犯罪事實(二)之行為，係以傷害丁○○之方式
    違反上揭「暫時保護令」，係一行為觸犯數罪名，應依刑法
    第55條之想像競合犯關係，從一重之違反保護令罪。又被告
    就該違反保護令之禁止實施家庭暴力、禁止直接騷擾聯絡之
    行為，係於同一時間內違反同一民事暫時保護令裁定，而違
    反家庭暴力防治法第61條所規定之第1 款、第2 款裁定內容
    ，只構成1 違反保護令罪。檢察官誤引為家庭暴力防治法第
    50條第4 款罪名，顯有未洽（雖經檢察官於蒞庭時更正適用
    法條為「家庭暴力防治法第61條」之罪，惟未詳細指出係何
    款項，亦有未妥）。
  (三)犯罪事實(二)、(二)之家庭暴力行為，發生時間相距約17日
    之久，且被告陳奕儒就該違反保護令之行為態樣亦不相同，
    實難認係基於同一犯意為之，應分論併罰，並與犯罪事實(一)
    之通姦行為，予以分論併罰。
  (四)爰審酌被告陳奕儒雖僅國中畢業，然身為丁○○之配偶，竟
    不思共組和諧家庭，於87年間即以暴力對待丁○○，迄今未
    思徹底悔過，再因個人身體之憂鬱症疾病、被告己○○女子
    之介入雙方生活中，而藉詞辱罵丁○○及其家庭成員，且於
    收受該暫時保護令後，亦不思已過，變本加厲，不僅於家中
    辱罵丁○○、毆打丁○○，甚而以極不堪之言詞發送手機簡
    訊辱罵其配偶丁○○，並以敲鐵門及按門鈴方式騷擾丁○○
    及其家庭成員，造成丁○○及其家庭成員身心受創甚大，又
    與被告己○○在被告陳奕儒與丁○○之家中發生性行為，造
    成身為配偶之丁○○身心痛苦不堪，然被告陳奕儒於本院審
    理時當庭涕泣請求被害人丁○○原諒，本院深信被告陳奕儒
    經此事件後，應已有所悔悟，且於本件刑期執行完畢後，當
    會重新證明自己確實已悔過以獲得丁○○之肯認及接納，及
    其於犯罪後已坦承犯行、犯罪後態度尚佳等一切情狀，分別
    量處如主文所示之刑，並合併定其應執行刑。而被告己○○
    僅高職畢業，智識程度不高，卻不思警愓自身言行，而與有
    配偶之被告陳奕儒為相姦行為，然於犯罪後一度不知悔悟僅
    低頭哭泣不語，經法院多次剖析其間關係，被告己○○方坦
    承錯誤，希望能請求丁○○原諒，其犯罪後態度可謂不差，
    惟尚未以實際行動彌補被害人丁○○所受之損害等一切情狀
    ，茲量處如主文所示之刑，並諭知易科罰金之折算標準，以
    資儆懲。
  (五)扣案之使用過衛生紙1 團為被告陳利儒所有，而扣案之毛髮
    1 撮為被告己○○所有，業經其等陳明在卷，且有卷附之臺
    灣雲林地方法院檢察署扣押物品清單可佐，該等物品雖與本
    件之通姦、相姦犯行相關，惟非供該犯罪所用之物，本院依
    法無從為沒收之諭知，併此敘明。
四、適用之法律：
  (一)刑事訴訟法第273 條之1 第1 項、第299 條第1 項前段。
  (二)家庭暴力防治法第61條第1 款、第2 款，刑法第11條前段、
    第239 條前段、後段、第277 條第1 項、第55條、第41條第
    1 項前段、第51條第5 款，刑法施行法第1 條之1 第1 項、
    第2 項前段。
本案經檢察官戊○○到庭執行職務。
中    華    民    國    97    年    4     月    16    日
                  刑事第四庭    法  官  李淑惠
以上正本證明與原本無異。
如不服本判決，應於判決收受後10日內，向本院提出上訴狀（須
附繕本）。
                                書記官  林佳慧
中    華    民    國    97    年    4     月    16    日
附錄論罪法條：
中華民國刑法第239條（通姦罪）
有配偶而與人通姦者，處 1 年以下有期徒刑。其相姦者亦同。
中華民國刑法第277條（普通傷害罪）
傷害人之身體或健康者，處3 年以下有期徒刑、拘役或1 千元以
下罰金。
犯前項之罪因而致人於死者，處無期徒刑或7 年以上有期徒刑；
致重傷者，處3 年以上10年以下有期徒刑。
家庭暴力防治法第61條
違反法院依第14條第1 項、第16條第3 項所為之下列裁定者，為
本法所稱違反保護令罪，處3 年以下有期徒刑、拘役或科或併科
新臺幣10萬元以下罰金：
一、禁止實施家庭暴力。
二、禁止騷擾、接觸、跟蹤、通話、通信或其他非必要之聯絡行
    為。
三、遷出住居所。
四、遠離住居所、工作場所、學校或其他特定場所。
五、完成加害人處遇計畫。


司法院資訊處製作；財團法人民間司法改革基金會備份。
